【裁判字號】    89,易,3990
【裁判日期】    891220
【裁判案由】    贓物
【裁判全文】
臺灣臺中地方法院刑事判決                        八十九年度易字第三九九號
    公  訴  人  台灣台中地方法院檢察署檢察官
    被      告  甲○○
    被      告  丙○○
    右  一  人
    選任辯護人  張業照律師
右列被告等因贓物案件，經檢察官提起公訴（八十九年度偵字第九八九一號），本院
判決如左：
    主  文
甲○○共同故買贓物，處有期徒刑拾月。扣案之偽造ＲＦ–六二六三號車牌貳面及鑰
匙壹把，均沒收。
丙○○共同故買贓物，處有期徒刑拾月，緩刑參年。扣案之偽造ＲＦ–六二六三號車
牌貳面及鑰匙壹把，均沒收。
    事  實
一、甲○○前於民國八十八年間，因贓物案件，經本院判處有期徒刑捌月（八十八年
    度易字第二一四七號），經上訴於台灣高等法院台中分院（業經駁回上訴），其
    於該案審理中，竟不知悔改，而另起犯意，於八十九年二月間某日，與丙○○共
    同基於故買贓物以轉售圖利之犯意聯絡，按聯合報上所刊登之賣車廣告，集資新
    台幣（下同）十五萬元（甲○○出資八萬五千元、丙○○出資六萬五千元），以
    0000000000號呼叫器與自稱「高先生」之某真實姓名年籍均不詳之成
    年男子取得連繫，並於八十九年二日十三日二十三時許，在台中市○○路與進化
    路口地下道旁，以與市價顯不相當之十五萬元低價，向自稱「高先生」之成年男
    子購買來歷不明之改懸掛偽造之ＲＦ–六二六三號車牌之引擎號碼000000
    00000000號、西元一九九一年份賓士廠牌自小客車一部（該車原車牌號
    碼Ａ八–五○○二號、係嘉升營造有限公司所有，由戊○○使用，而於八十九年
    二月十一日凌晨二時許，在臺中市○○路○段六四號前失竊，並遭自稱「高先生
    」之成年男子改懸掛偽造之ＲＦ–六二六三號車牌二面），該名自稱「高先生」
    之成年男子除交付鑰匙一把外，並同時交付車牌號碼ＤＨ–八○九八號自小客車
    行車執照一紙及中華賓士Ｅ二八○技術手冊一本（為乙○○所失竊之物），嗣於
    八十九年二月二十二日凌晨零時三十分許，甲○○、丙○○偕同不知情之己○○
    駕駛該部懸掛偽造之ＲＦ–六二六三號車牌贓車，在台中市○區○○路與大誠街
    口，等待買主準備銷贓，足以生損害於真正ＲＦ–六二六三號車牌之車主丁○○
    及監理機關對車牌管理正確性，而為警當場查獲除扣得上開自用小客車一部、偽
    造之ＲＦ–六二六三號車牌二面及鑰匙一把外，另扣得車牌號碼ＤＨ–八○九八
    號自小客車行車執照一紙及中華賓士Ｅ二八○技術手冊一本（除偽造車牌及鑰匙
    外，均經發還被害人）。
二、案經台中市警察局第三分局報請臺灣臺中地方法院檢察署檢察官偵查起訴。
    理  由
一、訊據被告甲○○對右揭事實，坦承不諱；被告丙○○對有與被告甲○○共同集資
    十五萬元而購入該部懸掛偽造之ＲＦ–六二六三號車牌車輛之事實，亦供明在卷
    ，惟辯稱不知該車係屬贓車，亦不知號牌係偽造云云。惟查：
    （一）該部原車牌號碼Ａ八–五○○二號、引擎號碼000000000000
          00號之西元一九九一年份賓士廠牌自小客車，係嘉升營造有限公司所有
          ，且由該公司人員戊○○使用，並於八十九年二月十一日凌晨二時許，在
          臺中市○○路○段六四號前失竊，另車牌號碼ＤＨ–八○九八號自小客車
          之行車執照一紙及中華賓士Ｅ二八○技術手冊一本則係被害人乙○○所失
          竊一節，分經證人戊○○、乙○○於警述中指述在卷，並有車輛竊盜、車
          牌失竊資料個別查詢報表及贓物認領保管單據各一份附卷可證，另該部贓
          車因懸掛ＲＦ–六二六三號車牌二面，經警方通知真正車牌號碼ＲＦ–六
          二六三號自小客車車主丁○○（以陳有奎名義辦理車籍登記）駕車前來比
          對，除據證人丁○○證實其所有之ＲＦ–六二六三號車牌並未遺失外，另
          有比對照片二幀附於偵查卷內可稽，被告二人復無法提出合法之車籍資料
          ，足證該部贓車所懸掛之ＲＦ–六二六三號車牌二面，乃係偽造之車牌無
          誤。
    （二）次查，購買自小客車時，為擔保來源之正當性，一般人必會檢視行車執照
          或其他車籍資料，以免購得來歷不明之車輛，此為眾所週知之理，且為明
          瞭車況，多於白日或光線明亮處進行車況檢查及試車，本案被告二人係於
          深夜時分在非屬一般自小客車交易之場所，與姓名年籍均不詳之人士進行
          購車交易，復未同時取得正確之車籍資料，更謂所購買之車係「權利車」
          ，雙方言明不辦理車輛過戶登記云云，足見其二人對該部自小客車、ＤＨ
          –八○九八號行車執照及中華賓士Ｅ二八○技術手冊，均係來路不明之贓
          物，且所懸掛之ＲＦ–六二六三號車牌係屬偽造之車牌一節，應有認識，
          上開所辯，不足採信。本案事證明確，被告二人犯行足堪認定。
二、按汽車之車牌固為公路監理機關所發給，然依道路交通安全規則第十二條規定，
    汽車車牌僅為行車之許可憑證，應屬刑法第二百十二條之特許證，而非公文書。
    被告甲○○、丙○○明知前開自小客車、行車執照及技術手冊均為贓物、且所懸
    掛之車牌復屬偽造，竟予買受。核其二人所為，係犯刑法第二百十六條、第二百
    十二條之行使偽造特許證罪及同法第三百四十九條第二項之故買贓物罪。其二人
    以一行為而同時購入贓車及行車執照、技術手冊，觸犯二故買贓物罪名，為想像
    競合犯，應依刑法第五十五條規定，從一重處斷；另其所犯故買贓物罪與行使偽
    造特許證罪間，有有方法結果之牽連關係，為牽連犯，應從一重之刑法第三百四
    十九條第二項故買贓物罪處斷。至公訴人雖未就被告二人所犯行使偽造特許證部
    分起訴，惟該部分因與起訴之故買贓物罪間，有裁判上一罪關係，為起訴效力所
    及，本院自應併予審理，附此敘明。另被告二人就上開犯行，彼此間有犯意之聯
    絡，行為之分擔，均為共同正犯。爰審酌被告二人犯罪之動機、目的在圖私利，
    其二人犯罪之手段，犯罪所生之危害及犯罪後之態度等一切情狀，分別量處如主
    文所示之刑。另被告丙○○前未曾受有期徒刑以上罪刑之宣告，有台灣高等法院
    被告全國前案紀錄表一份在卷可查，其與配偶業經離異，家中尚有七歲稚子待其
    撫養，有戶籍謄本一份在卷可參，其經此刑之偵、審程序及罪刑宣告，日後當知
    警惕而無再犯之虞，本院綜核各情，認對被告丙○○所宣告之刑，以暫不執行為
    適當，併予宣告被告丙○○緩刑三年，以啟自新。至扣案之鑰匙一把、偽造ＲＦ
    –六二六三號車牌二面，為被告二人所購入並於上開贓車上行使使用，自屬被告
    所有且供犯罪所用之物，均應依刑法第三十八條第一項第二款之規定，沒收之。
三、末查，被告甲○○、丙○○於警訊中及本院審理中，另供承其二人曾自八十九年
    二月初起，共同連續持玩具手槍及石頭，在台中市○○○路及市政路附近，敲破
    他人車窗玻璃而竊取車內財物等語，其二人所另涉犯連續竊盜罪嫌，應由檢察官
    另行偵辦。
據上論斷，應依刑事訴訟法第二百九十九條第一項前段，刑法第二十八條、第三百四
十九條第二項、第二百十六條、第二百十二條、第五十五條、第三十八條第一項第二
款，罰金罰鍰提高標準條例第一條前段判決如主文。
中      華      民      國    八十九    年     十二     月     二十     日
                                臺灣臺中地方法院刑事第七庭
                                    法  官  林  宗  成
右正本證明與原本無異。
如不服本判決，應於送達後十日內向本院提出上訴狀 (須附繕本) ，上訴於台灣高等
法院台中分院。
                                    書記官
中      華      民      國    八十九    年     十二     月     二十一   日
附錄論罪科刑法條
刑法第二百十二條：
偽造、變造護照、旅券、免許證、特許證及關於品行、能力、服務或其他相類之證書
、介紹書，足以生損害於公眾或他人者，處一年以下有期徒刑、拘役或三百元以下罰
金。
刑法第二百十六條：
行使第二百十條至第二百十五條之文書者，依偽造、變造文書或登載不實事項或使登
載不實事項之規定處斷。
刑法第三百四十九條第二項：搬運、寄藏、故買贓物或為牙保者，處五年以下有期徒
刑、拘役或科或併科一千元以下罰金。


司法院資訊處製作；財團法人民間司法改革基金會備份。
